臺灣臺北地方法院民事判決
111年度小上字第27號
上  訴  人  戴昆霖  
被  上訴人  第文企業有限公司


法定代理人  吳淑珍  
上列當事人間請求損害賠償事件，上訴人對於民國110年12月2日
本院臺北簡易庭110年度北小字第2591號小額民事判決提起上訴
，本院判決如下：
    主      文
上訴駁回。
第二審訴訟費用新臺幣壹仟伍佰元由上訴人負擔。
    事實及理由
壹、程序方面：對於小額程序之第一審裁判之上訴，非以其違背
    法令為理由，不得為之；所謂違背法令，係指原判決有不適
    用法規或適用不當，或民事訴訟法第469 條第1 款至第5 款
    所定當然違背法令之情形，民事訴訟法第436 條之24第2 項
    、第436 條之32第2 項準用第468 條、第469 條第1 款至第
    5 款規定參照。又上訴狀內應記載上訴理由，表明下列各款
    事項：一、原判決所違背之法令及其具體內容。二、依訴訟
    資料可認為原判決有違背法令之具體事實，此觀民事訴訟法
    第436 條之25規定甚明。申言之，以「判決不適用法規或適
    用法規不當」為由上訴者，上訴狀應有具體之指摘，並揭示
    該法規之條項或其內容，若係成文法以外之法則，應揭示該
    法則之旨趣，倘為司法院解釋，則應揭示該解釋之字號或其
    內容；以「民事訴訟法第469 條第1 款至第5 款情形」為由
    上訴者，則應於上訴狀內揭示合於該條款之事實。經查，上
    訴人對本院臺北簡易庭110年度北小字第2591號小額判決提
    起上訴，指摘原判決違反民事訴訟法第199條規定等語，依
    形式審認，尚已表明民事訴訟法第436 條之24、436 條之25
    所定上訴理由，揆諸前揭說明，其上訴應屬合法，先予敘明
    。
貳、實體方面：
一、上訴人主張：伊於民國108年4月6日參加被上訴人舉辦之108
    年PUMA螢光夜跑臺北站馬拉松賽事（下稱系爭賽事），伊因
    被上訴人提供之系爭賽事之賽道凹凸不平，路況不良，導致
    伊在過程中摔倒，導致伊顱內出血，並受有支出醫藥費新臺
    幣（下同）3萬8,247元、看護費用2萬4,200元之損害，被上
    訴人自應負侵權行為損害賠償責任，且伊因前開傷勢導致雙
    眼視野缺損、手麻，進而求職不順、影響工作表現，精神受
    有痛苦，伊亦得請求被上訴人賠償精神慰撫金3萬7,553元，
    合計為10萬元（計算式：38,247＋24,200＋37,553＝100,000）
    ，爰提起本件訴訟請求被上訴人賠償上開損害等語。
二、被上訴人則以：伊僅係系爭賽事之承辦單位，並非系爭賽事
    之主辦單位。此外，伊有委請訴外人駿龍救護車有限公司（
    下稱駿龍公司）提供系爭賽事之醫療救護服務，並向訴外人
    新安東京海上產物保險股份有限公司（下稱新安東京公司）
    投保公共意外責任險，再於系爭賽事之競賽規程再三叮嚀跑
    者要視當日身體狀況量力而為，並無何侵權行為。又上訴人
    在起跑前已稱有頭暈情形，並告知駿龍公司有高血壓病史，
    且上訴人進行顱內出血手術之術前診斷記載係「非創傷性硬
    膜下血腫」，且診斷證明書亦無其他顏面或腦部外傷記載，
    可知上訴人顱內出血情形應係自身身體狀況引起，並非跌倒
    撞傷所致。另上訴人亦未提出何證據證明伊有何不法侵害行
    為，且上訴人請求之費用亦無必要性，請求精神慰撫金亦罹
    於時效等語置辯。
三、原審審理則以：上訴人未舉證被上訴人有何侵權行為，從而
    上訴人依侵權行為之法律關係請求被上訴人給付10萬元，及
    自起訴狀繕本送達被上訴人翌日起至清償日止，按週年利率
    5％計算之利息，為無理由等語，為心證之所由得，並判決駁
    回上訴人之訴。
四、上訴人不服原審判決，提起本件上訴，聲明：㈠原判決廢棄
    。㈡被上訴人應給付上訴人10萬元，及自起訴狀繕本送達被
    上訴人翌日起至清償日止，按週年利率5％計算之利息，所執
    上訴理由略以：伊於原審聲請調查證據，原審應調查而未調
    查，原審未向伊發問或曉諭，令伊為事實上及法律上之陳述
    ，違反民事訴訟法第199條、第222條、民法第191條之3規定
    ，原判決違背法令等語。
五、本院之判斷：
  ㈠上訴人指摘原審民事訴訟法第199條部分：
　⒈按審判長應注意令當事人就訴訟關係之事實及法律為適當完
    全之辯論，審判長應向當事人發問或曉諭，令其為事實上及
    法律上陳述、聲明證據或為其他必要之聲明及陳述，其所聲
    明或陳述有不明瞭或不完足者，應令其敘明或補充之，民事
    訴訟法第199條第1項、第2項定有明文。又按民事訴訟法第1
    99 條規定審判長之闡明義務或闡明權之行使，應限於辯論
    主義範疇，審判長並無闡明令當事人提出新訴訟資料之義務
    （最高法院87年度台上字第901號裁判意旨參照）。
　⒉經查，上訴人主張原審未曉諭伊提出系爭賽事路線圖、及賽
    道影片，且未曉諭伊提出伊先前參加其他馬拉松賽事之參賽
    紀錄，可證伊健康無虞，被上訴人所提出駿龍公司救護紀錄
    、新安東京公司拒絕理賠文件為不實等語，並提出系爭賽事
    路線圖、賽道影片光碟、馬拉松賽事成績證明等件為證（見
    本院卷第11至17頁）。惟查，上訴人於原審已有就被上訴人
    所提出駿龍公司救護紀錄、新安東京公司拒絕理賠文件為主
    張及陳述，並有提出書狀說明（見原審卷第207至209頁），
    且上訴人亦有於言詞辯論程序中，就被上訴人所提上開證據
    陳明：駿龍公司救護紀錄表有塗改，新安東京公司文件都是
    自己寫，沒有經過我的認可，救護紀錄表與事實不符等語（
    見原審卷第220頁），可知上訴人已有就其對被上訴人所提
    證據認為不實等節為充分之陳述，其主張及陳述並無不明瞭
    或不完足之處，又揆諸上開說明，原審亦無闡明令上訴人提
    出新訴訟資料之義務，難認原審有何未發問或曉諭而違反闡
    明義務之情形，是上訴人主張原審違反民事訴訟法第199條
    規定而有判決違背法令等語，應非可採。
　㈡上訴人指摘原審違反民事訴訟法第222條、民法第191條之3規
    定部分：
　⒈按依民事訴訟法第436條之32第2項規定，第469條第6款判決
    不備理由或理由矛盾之當然違背法令於小額事件之上訴程序
    並不準用，是於小額事件中所謂違背法令，並不包含認定事
    實錯誤、取捨證據不當或就當事人提出之事實或證據疏於調
    查或漏未斟酌之判決不備理由情形。
　⒉上訴人雖主張原審就其聲請將上訴人於林口長庚醫院就診病
    歷資料送國立臺灣大學醫學院附設醫院鑑定上訴人顱內出血
    原因，有應調查而未調查之判決違背法令之情形，違反民事
    訴訟法第222條、民法第191條之3規定等語。惟查，原審認
    定上訴人應就被上訴人有侵權行為乙節負舉證責任，並認定
    依上訴人所提出賽道照片未能證明被上訴人有何侵權行為，
    故認定上訴人聲請鑑定顱內出血原因尚無調查之必要性，可
    知原審就其取捨證據、認定事實，已於原審判決理由欄內說
    明，上訴人上開主張無非係針對原審認定事實及取捨證據之
    意見，揆諸前開說明，尚不得執為小額事件上訴之事由，是
    上訴人此節主張，亦非可採。
六、綜上所述，本件依上訴意旨，已足認上訴人之上訴為無理由
    ，爰依民事訴訟法第436 條之29第2 款規定，不經言詞辯論
    逕予判決駁回上訴人之上訴，並確定第二審訴訟費用1,500
    元由上訴人負擔。  
七、依民事訴訟法第436 條之29第2 款、第436 條之32第1 項、
    第2 項、第449 條第1 項、第78條、第436 條之19第1 項，
    判決如主文。
中　　華　　民　　國　　111 　年　　5 　　月　　19　　日
                  民事第八庭  審判長法  官  鄭佾瑩
                                    法  官  宣玉華
                                    法  官  邱于真
以上正本係照原本作成。
本判決不得上訴。　　　　　　　　　　　　　　　　　　
中　　華　　民　　國　　111 　年　　5 　　月　　19　　日
                                    書記官  邱美嫆